【裁判字號】    97,聲繼,10
【裁判日期】    970630
【裁判案由】    遺產繼承
【裁判全文】
臺灣臺東地方法院民事裁定              97年度聲繼字第10號
聲  請  人
即 繼承 人  丙○○
代  理  人  甲○○
上列聲請人聲明繼承遺產事件，本院裁定如下：
    主  文
聲請駁回。
聲請程序費用新臺幣壹仟元由聲請人負擔。
    理  由
一、聲明意旨略以：被繼承人乙○○係於民國96年9月2日死亡，
    其死亡後在臺灣地區留有遺產，聲請人丙○○為乙○○之妹
    ，對乙○○遺產有繼承權，爰依臺灣地區與大陸地區人民關
    係條例第66條規定，向本院為聲請繼承之意思表示等語。並
    提出乙○○戶籍謄本、親屬系統表、及經財團法人海峽交流
    基金會認證之大陸地區江西省興國縣公證處作成之親屬關係
    公證書、委託書、委託書公證書各1紙等件為證。
二、按在大陸地區製作之文書，經行政院設立或指定之機構或委
    託之民間團體驗證者，推定為真正；此推定真正之文書，其
    實質上證據力，由法院或有關主管機關認定，臺灣地區與大
    陸地區人民關係條例第7條、臺灣地區與大陸地區人民關係
    條例施行細則第9條第1項分別定有明文。是以，前開臺灣地
    區與大陸地區人民關係條例第7條所稱之真正，係指形式上
    之真正而言，至該文書之內容是否足以證明某一待證事實存
    在，仍需法院綜合一切事實證據予以判斷，並非該文書一經
    提出，法院即不須就其他法院應依職權調查之事項予以調查
    。
三、經查：本件被繼承人乙○○係15年8月18日出生，於96年9月
    2日死亡，生前設籍在臺東縣卑南鄉○○村○○鄰○○路316巷
    45號，有戶籍謄本1份在卷可稽。本院就乙○○在大陸地區
    有無親屬乙節，依職權向行政院國軍退除役官兵輔導委員會
    太平榮譽國民之家函調乙○○生前遺留之資料，該處於97年
    5 月5日函及其後檢送「行政院國軍退除役官兵輔導委員會
    單身榮民親屬關係表」、生態圖及家系表各1份、大陸地區
    親屬書信影本3份，於該關係表、家系表上，被繼承人之大
    陸親屬，係載為「侄子（孫）劉忠武」，並無聲請人之記載
    ，且依被繼承人所留存大陸地區親屬之書信資料，亦僅有劉
    先鑑、劉樹蘭及劉忠武從大陸地區所寄之書信，並無聲請人
    所寄之書信；而台東縣後備指揮部函復本院所提供之乙○○
    兵籍表，除父母之記載外，亦無聲請人之記載，此與聲請人
    提出之親屬系統表上記載被繼承人尚有哥哥劉先賢（已於85
    年6月6日死亡）、妹妹丙○○等語顯有不符，又上揭親屬關
    係表及家系表上雖有「侄子（孫）劉忠武」之記載，惟該侄
    子亦可能係劉先賢之後代，而非聲請人之後代，足認聲請人
    所提出上開親屬關係證明書內容之真實性有疑。綜上各情，
    聲請人主張其為被繼承人之妹，雖據提出大陸地區江西省興
    國縣公證處作成之親屬關係公證書為證，並經財團法人海峽
    交流基金會認證，而得認為其形式為真正。然依首揭說明及
    前開本院調查結果，聲請人是否確為被繼承人在大陸地區之
    妹，顯有疑義。而聲請人復未能提出其他證據證明其與被繼
    承人之關係，本院尚難僅以聲請人所提之書證即認其主張為
    真正。從而，聲請人本於臺灣地區與大陸地區人民關係條例
    第66條之規定，向本院為遺產繼承之表示，於法尚非有據，
    應予駁回。又法院對聲明繼承之表示為准否之裁定，係屬非
    訟事件之裁定，僅依非訟事件程序，就聲請人提出之證明文
    件之形式上要件是否具備，予以審查即為已足，並無進一步
    確定實體上法律關係存否之必要，則法院一旦就聲請人提出
    之證明文件為形式上之審查，認為無法符合法定要件，即應
    為不准繼承之裁定，聲請人如有爭執，應另行提起訴訟以資
    解決，附此敘明。
四、依非訟事件法第21條第1項前段、第24條第1項，裁定如主文
    。
中    華    民    國    97    年    6     月    30    日
                  民事庭法  官  黃建都
以上正本係照原本作成。
如對本裁定抗告須於裁定送達後10日內向本院提出抗告狀，並應
繳納抗告費新臺幣1,000元。
中    華    民    國    97    年    7     月     1    日
                        書記官  陳俊德


司法院資訊處製作；財團法人民間司法改革基金會備份。
